---
title: "Projekt z analizy danych"
author: "Tomasz Kazmierczak"
date: "1/21/2018"
output:
   html_document:
      self_contained: false
      keep_md: true
      toc: true
---

```{r setup, include=FALSE}
knitr::opts_chunk$set(echo = TRUE)
```

##Podsumowanie analizy

Przedmiotem analizy są pomiary zgromadzone z 17 czujników umieszczonych przy panelach fotowoltaicznych. Dane zbierane były co godzinę i zawierają takie informacje, jak: dane geograficzne, dane atmosferyczne i to co jest przedmiotem analizy - wartość wytworzonej energii w kwh. Pomimo dużej liczby atrybutów, tylko niewielka ich liczba jest skorelowana z ilością wytwarzanej energii przez ogniwo fotowoltaiczne. Dane numeryczne są znormalizowane. Część danych miała wartość 0, co mogło wynikać z błędu pomiaru czujników. Brakujące dane zostały uzupełnione przez obliczenie średniej ich wartości z danego okresu.
Analiza korelacji atrybutów wykazała, że mnajbardziej skorelowana z ilością wytwarzanej energii jest ilość promieniowania słonecznego.


####Wykorzystane biblioteki
```{r, results='hide', message=FALSE, warning=FALSE}
library(dplyr)
library(ggplot2)
library(plotly)
library(reshape2)
library(lubridate)
library(caret)
library(corrplot)
```

####Wczytanie danych
```{r}
measurements <- read.csv("elektrownie.csv")
```

##Podsumowanie zbioru danych

####Rozmiar zbioru
```{r}
dimensions <- dim(measurements)
names(dimensions) <- c("wiersze", "kolumny")
dimensions
```

####Statystyki zbioru danych
```{r}
summary(measurements)
```

####Sprawdzenie czy w zbiorze występuję wartości NA
```{r}
any(is.na(measurements))
```
Wartościami NA nie trzeba się zajmować, gdyż nie występują w tym zbiorze.

####Sprawdzenie typów poszczególnych kolumn
```{r}
sapply(measurements,class)
```

####Rozkłady wartości wybranych parametrów
```{r}
selected <- select(measurements, lat,lon,day,ora, temperatura_ambiente, irradiamento, pressure, windspeed, humidity, cloudcoveri,tempi, irri, pressurei,windspeedi, kwh, altitude)
ggplot(melt(selected),aes(x = value)) + 
    facet_wrap(~variable,ncol=4,scales = "free_x") + geom_histogram(bins = 30) + scale_x_continuous(labels = scales::comma)
```

####Opis zmiennych w zbiorze danych
id - identyfikator  
idsito - id ogniwa  
idmodel - id modelu ogniwa  
idbrand - id marki ogniwa  
lat -szerekosc geograficzna w której znajduje się czujnik  
lon - długość geograficzna w której znajduje się czujnik  
ageinmonths - wiek ogniwa fotowoltaicznego  
anno - rok  
day - dzień  
ora - godzina (przyjmuje wartości od 0 do 1, przeskalowana dopowiednio dla godzin do 2.00 do 20.00)  
data - data i czas w formacie MM/DD/YYYY HH:MM  
temperatura_ambiente - temperatura otoczenia  
irradiamento - wielkość promieniowania  
pressure - ciśnienie  
windspeed - prędkość wiatru  
humidity - wilgotność  
dewpoint - punkt rosy  
cloud cover - zachmurzenie  
altitude - wysokość 
azimuth - azymut  
pcnm1 - pcnm15 - pomiary z czujników  
kwh - kilowatogodziny  

##Przygotowanie danych
####Wyznaczenie liczby zerowych wartości irradiamento oraz kwh
```{r}
c(sum(measurements$irradiamento == 0), sum(measurements$kwh == 0))
```
Jak widać w zbiorze jest minimalnie więcej wartości zerowych dla kwh niż irradiamento. Może to wynikać z błędu czujnika, bądź promieniowanie jest zbyt małe, aby wytworzyć jakąkolwiek energię.

####Uzupełnienie wartości zerowych dla irradiamento i kwh
```{r}
measurements$data <- as.POSIXct(strptime(measurements$data, "%m/%d/%Y %k:%M", tz="GMT"))
measurements <- measurements %>% mutate(month = month(data))
measurements <- measurements %>% group_by(idsito, anno, month, ora) %>% mutate(kwh = ifelse(kwh == 0, mean(kwh), kwh))
measurements <- measurements %>% group_by(idsito, anno, month) %>% mutate(irradiamento = ifelse(irradiamento == 0 & kwh > 0, mean(irradiamento), irradiamento))
```
Stworzona została kolumna month, która będzie pomocna w kolejnych operacjach grupowania. Zerowe wartości kwh zostały zastąpione średnią wartościa kwh danego czujnika, w danym roku, miesiącu i tej samej godzinie.
Sytuacje, gdzie irradiamento jest równe 0, a kwh > 0 wydają się być błędne, tzn. trudno uzasadnić sytuację, gdy nie ma promieniowania słonecznego, mimo to wytwarzana jest energia. W tym przypadku wartość irradiamento została zastąpiona srednią wartością danego czujnika, w danym roku i miesiącu.

```{r}
c(sum(measurements$irradiamento == 0), sum(measurements$kwh == 0))
```
Przeprowadzony zabieg znacznie zmniejszył ilość wartości zerowych irradiamento oraz kwh.

####Korelogram
```{r}
measurements_table <- cor(measurements %>% select(-data))
corrplot(measurements_table, type = "upper", order = "hclust", 
          tl.col = "black", tl.srt = 90, method="square")
```
   
Korelogram ukazuje interesujące związki:  

* duża antykorelacja między wytwarzaną energią kwh, a wilgotością humidity. Duża wilgotność występuje w pochmurne dni, co za tym idzie mało światła słonecznego dociera do paneli, które wytwarzają mniej energii
* silna dodatnia korelacja między ilością nasłonecznienia, a ilością wytwarzanej energii - jest to spodziewana zależność
* silna korelacja między godziną (ora), a azymutem. Wraz z godziną rośnie kąt, skąd pada światło słoneczne względem północy

###Korelacja atrybutów względem kwh
```{r}
kwh_correlations <- melt(measurements_table['kwh',])
ggplot(kwh_correlations, aes(x=rownames(kwh_correlations), y=value)) + geom_bar(stat="identity") +labs(title = "Korelacja względem atrybutu kwh", x = "Atrybuty", y = "Wartość korelacji") + coord_flip()
```

####Interaktywny wykres prezentujący wytwarzaną energię przez poszczególne ogniwa w ujęciu miesięcznym
```{r}
wykres <- measurements %>% group_by(idsito,anno,month) %>% summarise(kwh = sum(kwh))
ggplotwykres <- ggplot(data = wykres, aes(month,kwh, frame=idsito, color=factor(anno))) + 
  geom_point() + labs(x="miesiac", y="kwh", color="rok") + scale_y_continuous(limits = c(0, 140))
ggplotly(ggplotwykres,dynamicTicks = TRUE,width = NULL, height = NULL)

```
Na wykresie można zauważyć, że w miesiącach letnich produkowana jest większa ilość energii niż zimą. Zależność to wydaje się oczywista.

##Model uczenia i regresor
```{r}
measurements_model <- measurements %>% select(idsito, irradiamento, irr_pvgis_mod, humidity, azimuthi, altitude, irri, tempi, ora, day, kwh, month, anno)

set.seed(17)
inTraining <- 
    createDataPartition(
        y = measurements_model$kwh,
        p = .75,
        list = FALSE)

training <- measurements_model[inTraining,]
testing <- measurements_model[-inTraining,]

ctrl <- trainControl(method = "repeatedcv", number = 10, preProcOptions = c("center", "scale"))

fit_rf <- train(kwh ~ ., data = training,method = "rf", trControl = ctrl, ntree = 10)

fit_rf
```

```{r}
prediction <- predict(fit_rf, newdata = testing)
defaultSummary(data.frame(pred = prediction, obs = testing$kwh))
```
Do predykcji wykorzystany został Random Forest. Z analizy korelacji względem zmiennej kwh można odkryć, że atrybut kwh jest najbardziej skorelowany ze zmiennymi irradiamento oraz irr_pvgis_mod. Największa ujemna koleracja zmiennej kwh jest ze zmiennymi humidity(wilgotność) oraz azimuthi(azumut).